臺灣板橋地方法院刑事判決　　　　　　　 94年度易字第786號
公　訴　人　臺灣板橋地方法院檢察署檢察官
被　　　告　乙○○
　　　　　　丙○○
共　　　同
選任辯護人　鄭文傑律師
　　　　　　劉衡慶律師
　　　　　　許佳雯律師
上列被告等因妨害自由案件，經檢察官聲請簡易判決處刑（93年
度偵字第14798 號），本院認有刑事訴訟法第451 條之1 第4 項
所列但書情形，不得以簡易判決處刑，爰改用通常程序審理並判
決如下：
    主  文
乙○○、丙○○均無罪。
    理  由
一、公訴意旨略以：被告乙○○、丙○○係同事關係，緣戊○○
    前曾與被告乙○○之胞姊何瀅帆間有新臺幣（下同）一千三
    百七十四萬二千元之債權債務關係，被告乙○○、丙○○為
    催討前揭債務，遂於民國九十三年四月十二日下午四時許，
    夥同真實姓名年籍不詳、綽號「阿榮」之人暨「阿榮」友人
    ，前往戊○○位於臺北縣樹林市○○街十六號一樓住處，向
    戊○○之嫂嫂己○○恫嚇稱：若戊○○不出面，就要抓己○○的兒子，一個換一個等恐嚇言語，使戊○○心生畏懼而危
    害於安全，因認被告二人均涉犯刑法第三百零五條之恐嚇危
    害安全罪嫌云云。
二、按犯罪事實應依證據認定之，無證據不得認定其犯罪事實；
    又不能證明被告犯罪者，應諭知無罪之判決，刑事訴訟法第
    一百五十四條第二項、第三百零一條第一項分別定有明文。
    而犯罪事實之認定，應憑真實之證據，倘證據是否真實尚欠
    明確，自難以擬制推測之方法，為其判斷之基礎；而認定犯
    罪事實之證據係指足以認定被告確有犯罪行為之積極證據而
    言，該項證據自須適合於被告犯罪事實之認定，始得採為斷
    罪資料，最高法院著有五十三年臺上字第六五六號、二十九
    年上字第三一０五號判例可資參照。再者，告訴人之告訴，
    係以使被告受刑事訴追為目的，是其陳述是否與事實相符，
    仍應調查其他證據以資審認，最高法院亦著有五十二年臺上
    字第一三ＯＯ號判例可資參照。
三、檢察官認被告二人涉犯刑法第三百零五條之恐嚇罪嫌，無非
    以告訴人己○○之指述、本票影本十四張、現場照片四張及
    委託授權書一份，為其論述之依據。訊據被告乙○○、丙○○則均堅詞否認犯罪，皆辯稱：當日其等雖曾至上址灑冥紙
    、丟雞蛋及噴寫「戊○○欠債還錢」字樣（惟此部分所涉公
    然侮辱罪嫌未具告訴），但當場並未對己○○出言恫嚇：「
    如不交出戊○○，就要抓己○○之子，一個換一個」等語。
四、經查：
  (一)被告乙○○之胞姊何瀅帆與戊○○間有一千三百七十四萬二
    千元之債權債務關係，被告二人於九十三年四月十二日確曾
    皆同「阿榮」等人前往臺北縣樹林市○○街十六號一樓，並
    在該處灑冥紙、丟雞蛋、噴漆之事實，除業據被告二人自承
    不諱外，並有本票影本十四張、現場照片四張及委託授權書
    一份在卷可憑。惟按刑法第三百零五條之恐嚇危害安全罪，
    係指以加害生命、身體、自由、名譽、財產之事，恐嚇他人
    者，亦即指以使人生畏怖心為目的，而通知將加惡害之旨於
    被害人而言。被告二人在上址灑冥紙、丟雞蛋及噴寫「戊○○欠債還錢」字樣之行為，並非對戊○○、己○○為何等惡
    害之通知，其行為固有所不當，然究與刑法第三百零五條之
    恐嚇危害安全罪之構成要件尚有未合。是檢察官此部分所舉
    證據，並非認定被告二人犯罪之適合證據。
  (二)告訴人己○○於偵查中固到庭陳稱：「丙○○有說如果不把
    戊○○叫出來，就一個換一個」云云（見九十三年度偵字第
    一四七九八號偵查卷第十六頁）。然證人即在場目擊之丁○○於本院審理時，僅到庭證述：「我在己○○的花店對面泡
    沫紅茶店喝茶，看到一群人，對面花店是關著門的，其中有
    一個帶頭的叫小弟去買雞蛋、蕃茄醬。我看到小弟買回一箱
    雞蛋，有些拿到泡沫紅茶店，然後帶頭的人叫小弟按電鈴，
    如果對方沒有回應，就五分鐘去按一次，後來我又看到他們
    開始丟雞蛋，並按電鈴叫樓上的人要下來處理。我待到九點
    ，還是這種狀況，我就先走了。」、「我看到丙○○，就是
    他叫小弟去買雞蛋。」等語（見本院九十四年十月六日審判
    筆錄第四頁）。證人即在場目擊之甲○○於同日到庭復僅證
    述：「我看到被告二人叫己○○交人，己○○說她不知道人
    在哪裡，後來丙○○好像出手要打己○○，簡（指己○○）
    滑了一跤，楊（指丙○○）又拿了一疊紙丟向簡，但有無丟
    到我沒有注意。被告二人有跟簡爭執，內容主要是要簡還錢
    或是交人，但詳細內容我不記得。」及「（除了你剛剛表示
    聽到被告等人向己○○說『要把人交出來』、『要還錢』等
    話以外，有無聽到被告等人說過其他的話？）我只有記得這
    些話而已。」等情（見同日審判筆錄第七頁、第八頁）。另
    證人即同在現場之簡國興於偵查中亦均證述：當時沒有聽到
    任何恐嚇的言詞等語（見同上偵查卷第十五頁）；斯時在上
    址五樓之證人戊○○於偵查中亦陳稱：「（當時是否有在家
    ？）有，在家五樓。」、「（當時是否知道被告帶人到你家
    討債？）知道。」及「（是否有聽到任何恐嚇言語？）沒聽
    到。」等情（見同上偵查卷第十六頁）。當日在場目擊之證
    人丁○○、甲○○、簡國興、戊○○既均未聽聞被告二人對
    己○○出言恐嚇：「如不交出戊○○，就要抓己○○之子，
    一個換一個」，則告訴人己○○上揭指述，已顯無憑信而難
    認為真實可採。
  (三)再查，本院依被告之聲請，向臺北縣政府警察局樹林分局查
    詢己○○是否曾於九十三年四月十二日或十三日向該局報案
    並製作筆錄，結果為「己○○係於九十三年四月十二日下午
    四時許，在臺北縣樹林市○○街十六號前遭自稱丙○○之不
    詳男子毀損住宅鐵門，並於九十三年六月三日至本分局報案
    」，有該局九十四年九月五日北縣警樹刑字第０９４００２
    １６８１號函暨檢送之己○○警詢筆錄一份在卷可稽（見本
    院卷第五十頁至第五十四頁）。觀諸告訴人己○○於九十三
    年六月三日警詢筆錄內容所載，其僅提及「因為丙○○有至
    我的店內，稱要討債，我跟他說我不是債權人，丙○○不相
    信，便帶領一群人拿雞蛋、冥紙丟我店外鐵捲門，當時我小
    叔簡國興有親眼看到。」、「我要對丙○○提起毀損告訴。
    」等情，並未提及曾遭被告二人出言恐嚇之情節，益徵告訴
    人己○○嗣於偵查中始稱：被告丙○○有恐嚇如果不把戊○○叫出來，就一個換一個云云，乃悖於常情而難採信。
  (四)至於告訴代理人另據狀聲請法院傳喚證人即九十三年四月十
    二日曾到上址處理之警員詹明山部分，本院認告訴人己○○
    於警詢、偵查及本院準備程序中，均未提及詹明山曾在場聽
    聞被告二人出言恐嚇乙節，且當時在場目擊之證人丁○○、
    甲○○、簡國興、戊○○亦均已證述被告二人並無以惡害通
    知己○○之犯行明確，是上開證據已無再予調查之必要，附
    此敘明。
五、綜上所述，本件公訴人所舉證據，均尚不足以被告二人有以
    惡害通知己○○之行為，此外復查無其他積極證據足資認定
    被告二人有何公訴人所指之恐嚇犯行，揆諸首開說明，不能
    證明被告二人犯罪，依法即應諭知被告二人均無罪之判決。
據上論斷，應依刑事訴訟法第四百五十二條、第三百零一條第一
項，判決如主文。
本件由檢察官蕭仁杰聲請以簡易判決處刑，經檢察官溫祖德到庭
執行職務。
中　　華　　民　　國　　94　　年　　10　　月　　20　　日
                  刑事第九庭    審判長法　官  樊季康
                                      法  官  張筱琪
                                      法  官  劉元斐
上列正本證明與原本無異。
檢察官如不服本判決，應於判決送達後十日內向本院提出上訴書
 (應附繕本)， 上訴於臺灣高等法院。
                                      書記官   郭玉芬
中　　華　　民　　國　　94　　年　　10　　月　　20　　日
